臺灣新竹地方法院刑事判決　　　　　　　100年度易字第275號
公　訴　人　臺灣新竹地方法院檢察署檢察官
被　　　告　楊臣洲
上列被告因竊盜案件，經檢察官提起公訴（100 年度偵緝字第49
4 號、100 年度偵字第8253、8734號），因被告就被訴事實為有
罪之陳述，經本院裁定進行簡式審判程序，並判決如下：
    主  文
楊臣洲犯侵入住宅竊盜未遂罪（附表編號一部分），累犯，處有
期徒刑肆月，並應於刑之執行前，令入勞動場所強制工作參年；
又犯侵入住宅竊盜罪（附表編號三部分），累犯，處有期徒刑柒
月，並應於刑之執行前，令入勞動場所強制工作參年；又犯竊盜
罪（附表編號二、四、五部分），共參罪，均累犯，均處有期徒
刑肆月，並均應於刑之執行前，令入勞動場所強制工作參年。應
執行有期徒刑壹年陸月，並應於刑之執行前，令入勞動場所強制
工作參年。
    事  實
一、楊臣洲前曾於民國98年間因竊盜及侵占遺失物等案件，經本
    院於99年2 月5 日以98年度易字第275 號分別判處有期徒刑
    6 月、6 月及罰金新臺幣（下同）5 千元，有期徒刑部分應
    執行有期徒刑11月，於99年3 月4 日確定，並於99年11月3
    日執行完畢。
二、詎楊臣洲仍不知悔改，基於意圖為自己不法所有之竊盜犯意
    ，於100 年6 月至9 月8 日止，在新竹縣、市等地，以徒手
    方式，而有如附表編號二、四、五所示之竊盜行為，另以趁
    民宅門戶未關，無人在家之際，乃侵入其內徒手行竊，而有
    如附表編號一、三所示之竊盜行為（侵入住宅部分均未據告
    訴），其中如附表編號一所示行竊尚未得手，如附表編號一
    、五所示之竊盜行為，均當場為被害人發覺並報警逮獲，始
    為警循線查悉上情。
三、案經鄭景昇訴由新竹市警察局第三分局及第一分局報請臺灣
    新竹地方法院檢察署檢察官偵查起訴。
    理  由
一、本件被告楊臣洲（下稱被告）所犯係死刑、無期徒刑、最輕
    本刑為3 年以上有期徒刑以外之罪，其於本院審理時就被訴
    事實為有罪之陳述（見本院卷第39頁正背面、第42頁背面）
    ，經本院告知簡式審判程序之旨，並聽取檢察官及被告意見
    後，本院裁定改以簡式審判程序進行本案之審理；又本件卷
    內之人證、物證、書證等證據，依刑事訴訟法第273 條之2
    規定，不受同法第159 條第1 項關於傳聞法則規定之限制，
    依法均有證據能力。
二、上開犯罪事實，業經被告於警詢、偵訊、本院審理中均坦承
    不諱（見100 偵5788卷第6 至9 頁，100 偵8253卷第5 至7
    、28至30頁、100 偵緝494 卷第2 至4 、22至24頁，100 偵
    8734卷第42至44頁，本院卷第14至17頁、第39頁正背面、第
    42頁背面），核與證人即被害人劉德芳（見100 偵5788卷第
    10、11頁）、陳聰德（見100 偵8253卷第8 、9 頁）、許淑
    治（見見100 偵8734卷第12、13頁、100 偵8253卷第28至30
    頁亦即100 偵8734卷第59至61頁亦即100 偵緝494 卷第22至
    24頁）、王振吉（見100 偵8734卷第16、17頁）、證人即告
    訴人鄭景昇（見100 偵8734卷第14、15頁）等人之之證述相
    符，復有新竹市警察局第一分局於100 年6 月10日對被告之
    搜索扣押筆錄、扣押物品目錄表（見100 偵5788卷第12至15
    頁）、被害人劉德芳贓物認領保管單（見同前偵卷第18頁）
    、刑案現場照片（見同前偵卷第19至22頁）、被害人陳德聰
    贓物認領保管單及贓物照片（見100 偵8253卷第10、11頁）
    、新竹市警察局第三分局於100 年9 月8 日對被告之搜索扣
    押筆錄、扣押物品目錄表（見100 偵8734卷第19至22頁）、
    被害人許淑治、王振吉及告訴人鄭景昇贓物認領保管單（見
    同前偵卷第24至26頁），採證照片（見同前偵卷第27至32頁
    ）等相關事證在卷可稽，足徵被告前開所為竊盜行為之自白
    ，經前揭證據補強後，應認與事實相符，自可採為認定事實
    之證據。從而，本件事證明確，被告上揭如附表編號一至五
    所示各次竊盜犯行，均洵堪認定，自應依法論科。
三、論罪科刑：
  (一)按刑法第321 條第1 項業於100 年1 月26日修正公布，並自
    同年月28日生效，第1 款之構成要件修正為「侵入住宅或有
    人居住之建築物、船艦或隱匿其內而犯之者」，第1 項之刑
    度亦修正為「處六月以上、五年以下有期徒刑，得併科新臺
    幣十萬元以下罰金」。查本件被告如附表編號一、三所為，
    均係於上開法律修正施行後，自應直接適用修正後之新法，
    無新舊法比較適用之問題。又刑法第321 條第1 項第1 款所
    謂「侵入」乃指無正當理由，未得居住權人之同意，以積極
    之作為，擅行進入之謂。
  (二)查本件被告如附表編號一、三所為，其皆未得居住權人之同
    意擅自入內行竊，是其所為自屬「侵入住宅」無訛。核被告
    如附表編號二、四、五所為均係犯刑法第320 條第1 項之竊
    盜罪，如附表編號一、三所為則均係犯100 年1 月26日公布
    修正之刑法第321 條第1 項第1 款之侵入住宅竊盜罪。又被
    告如附表編號一所為，雖已著手加重竊盜行為之實施，惟未
    生竊得財物之結果，其犯罪尚屬未遂，應按既遂犯之刑度減
    輕其刑。被告所為上開犯行，犯意各別，地點及侵害法益均
    不同，應予分論併罰。被告有犯罪事實欄一所載前科執行情
    形，此有臺灣高等法院被告前案紀錄表在卷可按（見本院卷
    第9 頁背面、第10頁），其於有期徒刑執行完畢後，5 年內
    故意再犯本件有期徒刑以上之竊盜及加重竊盜罪，就其所犯
    竊盜及加重竊盜罪部分均為累犯，均應依刑法第47條第1 項
    之規定加重其刑。被告如附表編號一所為未遂犯行，並應依
    法先加後減之。
  (三)本院審酌被告有竊盜前案紀錄之素行，其年過半百，仍不循
    正當工作以為謀生，竟率爾起意行竊竊取他人財物，而於短
    期內犯本案5 件竊盜罪，甚至有侵入他人住宅行竊之舉，造
    成被害人財產上之損失，亦侵擾被害人住屋之安寧，價值觀
    念顯有偏差，行為實屬不該，惟念其犯後於本院審理中已坦
    承犯行，態度尚可，但未能賠償被害人損失，所竊取部分財
    物已由被害人領回，有上開贓物認領保管單在卷可稽，並斟
    酌本案犯罪情節暨被告犯罪動機、目的係因一己貪念、一再
    行竊犯案，及被告智識程度為國中畢業、現年屆53歲、家庭
    經濟狀況貧寒、有偶（見100 偵8734卷第9 頁受訊問人基本
    資料欄，本院卷第23頁戶籍資料），檢察官求處定應執行有
    期徒刑2 年6 月以上（見本院卷第45頁反面）略嫌過重等一
    切情狀，爰分別量處如主文所示之刑，並斟酌本案犯罪情節
    性質相同及上開各情，依刑法第51條第5 款（係採限制加重
    原則，而非累加原則），認對被告合併定應執行如主文所示
    之刑，即可達罰當其罪之目的，資為懲儆。再數罪併罰中之
    一罪，雖得易科罰金，若因與不得易科之他罪合併處罰結果
    而不得易科罰金時，原可易科部分所處之刑，毋庸為易科罰
    金折算標準之記載，司法院大法官會議釋字第144 號及第67
    9 號解釋可資參照，是就被告所犯如附表編號一、二、四、
    五所示原得易科罰金之罪，自毋庸諭知得易科罰金之折算標
    準；另扣案贓物，均非被告所有，均已發還被害人，此有上
    開扣押物品目錄表、贓物照片及贓物認領保管單附卷足稽（
    見100 偵5788卷第15、18頁、100 偵8734卷第22、24至26頁
    、100 偵8253卷第10、11頁），自不得宣告沒收，均此併敘
    。
  (四)強制工作：
    1.按竊盜犯及與竊盜案件有關之贓物犯，其保安處分之宣告
      及執行，依本條例（指竊盜犯贓物犯保安處分條例，下同
      ）；本條例未規定者，適用刑法及其他法律之規定，竊盜
      犯贓物犯保安處分條例第1 條即有明定。又按竊盜犯贓物
      犯保安處分條例，為刑法有關保安處分規定之特別法（最
      高法院85年度臺非字第276 號、97年度台上字第4308號判
      決意旨參照）。而且刑法第90條第1 項規定對於「有犯罪
      之習慣或因遊蕩或懶惰成習而犯罪者，於刑之執行前，令
      入勞動場所，強制工作。」之宣付強制工作處分之要件，
      與竊盜犯贓物犯保安處分條例第3 條所定之有犯罪之習慣
      者之要件，並無不同，揆諸上開說明，自應優先適用屬特
      別法之竊盜犯贓物犯保安處分條例之規定，先予敘明。
    2.次按「18歲以上之竊盜犯、贓物犯，有犯罪之習慣者，得
      於刑之執行前，令入勞動場所強制工作。」竊盜犯贓物犯
      保安處分條例第1 條第1 項定有明文。而保安處分係針對
      受處分人將來之危險性所為之處置，以達教化、治療之目
      的，為刑罰之補充制度。現行刑法採刑罰與保安處分雙軌
      制，係在維持行為責任之刑罰原則下，為協助行為人再社
      會化之功能，以及改善行為人潛在之危險性格，期能達成
      根治犯罪原因、預防犯罪之特別目的。是保安處分中之強
      制工作，旨在對嚴重職業性犯罪及欠缺正確工作觀念或無
      正常工作因而犯罪者，強制其從事勞動，學習一技之長及
      正確之謀生觀念，使其日後重返社會，能適應社會生活。
      竊盜犯贓物犯保安處分條例第3 條第1 項規定，即係本於
      保安處分應受比例原則之規範，使保安處分之宣告，與行
      為人所為行為之嚴重性、行為人所表現之危險性及對於行
      為人未來行為之期待性相當之意旨而制定，而由法院視行
      為人之危險性格，決定應否令入勞動處所強制工作，以達
      預防之目的。
    3.本件檢察官以被告所犯本件5 次竊盜犯行，具有犯罪之習
      慣，且是類住宅竊案之危害更甚一般竊案為由，請求依竊
      盜犯贓物犯保安處分條例第3 條第1 項之規定併予諭知被
      告入勞動場所強制工作等語（見本院卷第3 頁、第45頁背
      面），經查，被告年過半百，卻未盡其力於正途，除有犯
      罪事實欄所載構成累犯事由之竊盜案件前科紀錄外，另有
      經本院以91年度易字第800 號、93年度易字第298 號、95
      年度竹簡字第1131號、95年度易字第554 號及97年度易字
      第306 號、98年度審竹簡字第19號判決確定執行完畢及本
      院100 年度竹簡字第724 號判決確定等情，可徵被告雖前
      已因竊盜犯行，多次經法院判處有期徒刑並經入監執行完
      畢，但卻未能藉此矯正其犯行；再者，被告於上開構成累
      犯之案件執行完畢後迄今，又先後犯如附表所示之5 次及
      本院100 年度竹簡字第724 號判決所示之竊盜犯行，又犯
      罪時間皆係自100 年6 月至9 月短短3 個月時間，被告所
      犯上開之6 起竊盜犯行，更可證被告顯有竊盜之習慣，而
      其所為有侵入住宅行竊，危害更甚一般竊案，其於本院審
      理時所呈現贓物已被受害人領回沒什麼大不了之犯後態度
      ，實難認有悛悔之心，是前述數次之入監執行方式，確仍
      無法徹底戒除竊盜惡習，是以，自應藉由積極勞動之工作
      環境，使其培養勤奮任事、樂觀進取之態度，以準備在其
      餘生能重返現實社會，足認有矯治其惡習、培育其正確觀
      念、性格，俾其能於將來刑滿重返社會時，不再重蹈覆轍
      ，並獲新生之必要，是就被告犯罪行為之嚴重性、犯罪手
      段所表現之危險性及對其將來行為之期待性綜合觀之，實
      有令入勞動處所施以強制工作之必要。
    4.另按保安處分於裁判時並宣告之，刑法第96條定有明文。
      又宣告多數強制工作，期間相同者執行其一，期間不同者
      ，僅就其中最長期間者執行之，有不定期者，僅就不定期
      者執行之，保安處分執行法第4 條之1 第1 項第4 款、第
      1 款亦有規定。從而所犯數罪如分別有諭知強制工作必要
      者，自應分別於各該罪刑後宣告之，再依上開規定，諭知
      應執行之強制工作期間，始為適法（最高法院98年度臺上
      字第4774號、臺灣高等法院100 年度上易字第221 、776
      號等判決意旨參照）。爰依竊盜犯贓物犯保安處分條例第
      3 條第1 項之規定，分別於被告所犯之各該罪刑後，宣告
      被告於刑之執行前，令入勞動場所強制工作3 年，並依保
      安處分執行法第4 條之1 第1 項第4 款、第1 款之規定諭
      知應執行之強制工作期間。
據上論斷，應依刑事訴訟法第273 條之1 第1 項、第284 條之1
、第299 條第1 項前段，第320 條第1 項、第321 條第1 項第1
款、第2 項、第25條第2 項、第47條第1 項、第51條第5 款，刑
法施行法第1 條之1 第1 項、第2 項前段，竊盜犯贓物犯保安處
分條例第3 條第1 項、第4 條、第5 條第1 項前段，判決如主文
。
本案經檢察官黃依琳到庭執行職務。
中    華    民    國   100    年    11    月    25    日
                  刑事第四庭    法  官  林建鼎
以上正本證明與原本無異。
如不服本判決應於收受判決後10日內向本院提出上訴書狀，並應
敘述具體理由。其未敘述上訴理由者，應於上訴期間屆滿後20日
內向本院補提理由書(均須按他造當事人之人數附繕本)「切勿逕
送上級法院」。
告訴人（被害人）如對於本判決不服者，應具備理由請求檢察官
上訴，其上訴期間之計算係以檢察官收受判決正本之日期為準。
中    華    民    國   100    年    11    月    25    日
                                書記官  黃伊婕
附錄本案論罪科刑實體法條全文：
中華民國刑法第320 條第1 項：（普通竊盜罪）
意圖為自己或第三人不法之所有，而竊取他人之動產者，為竊盜
罪，處五年以下有期徒刑、拘役或五百元以下罰金（罰金之貨幣
單位改為新臺幣，並提高為30倍）。
中華民國刑法第321 條第1 項第1 款、第2 項( 民國100 年1 月
26日修正) ：（加重竊盜罪）
犯竊盜罪而有下列情形之一者，處六月以上、五年以下有期徒刑
，得併科新臺幣十萬元以下罰金：
一、侵入住宅或有人居住之建築物、船艦或隱匿其內而犯之者。
前項之未遂犯罰之。
附表：
┌──┬────┬─────┬────┬────┬────┬────┐
│編號│行為時間│行竊地點  │行為方式│竊得財物│所犯法條│偵查案號│
├──┼────┼─────┼────┼────┼────┼────┤
│ 一 │100年6月│新竹市北區│被告進入│尚未得手│刑法第32│100 年度│
│    │10日下午│承德路61號│屋內，自│，即為屋│1條第2項│偵緝字第│
│    │1 時50分│          │辦公桌抽│主發現  │、第1 項│494號   │
│    │        │          │屜內取出│        │第1 款之│        │
│    │        │          │GPS 導航│        │侵入住宅│        │
│    │        │          │機及語言│        │竊盜未遂│        │
│    │        │          │翻譯機1 │        │罪      │        │
│    │        │          │臺，先置│        │        │        │
│    │        │          │放在桌上│        │        │        │
│    │        │          │，續於尋│        │        │        │
│    │        │          │覓財物時│        │        │        │
│    │        │          │，為屋主│        │        │        │
│    │        │          │劉德芳發│        │        │        │
│    │        │          │現      │        │        │        │
├──┼────┼─────┼────┼────┼────┼────┤
│ 二 │100年6月│新竹縣竹北│被告徒手│陳聰德所│刑法第32│100 年度│
│    │間      │市○○路11│竊取放在│有之自行│0條第1項│偵字第82│
│    │        │63號「揚笙│店門口之│車（車碼│竊盜罪  │53號    │
│    │        │音響店」前│腳踏車  │：G98N15│        │        │
│    │        │          │        │34）1 輛│        │        │
├──┼────┼─────┼────┼────┼────┼────┤
│ 三 │100年8月│新竹市北區│被告進入│王振吉所│刑法第32│100 年度│
│    │29日上午│延平路1 段│屋內徒手│有行動電│1條第1項│偵字第87│
│    │10時許  │317巷3弄93│竊取放在│話（廠牌│第1 款之│34號    │
│    │        │號        │客廳桌上│ANYCALL │侵入住宅│        │
│    │        │          │之行動電│、白色）│竊盜罪  │        │
│    │        │          │話機    │1 支    │        │        │
├──┼────┼─────┼────┼────┼────┼────┤
│ 四 │100年9月│新竹市北區│被告進入│鄭景升所│刑法第32│同上    │
│    │7日下午3│中華路1 段│工地徒手│有之皮包│0條第1項│        │
│    │時30分許│與鐵道路 1│竊取工地│（其內有│之竊盜罪│        │
│    │        │段路口旁工│內之皮包│現金1 千│        │        │
│    │        │地        │        │元、國民│        │        │
│    │        │          │        │身分證、│        │        │
│    │        │          │        │健保卡、│        │        │
│    │        │          │        │駕照各1 │        │        │
│    │        │          │        │張、金融│        │        │
│    │        │          │        │卡2 張）│        │        │
├──┼────┼─────┼────┼────┼────┼────┤
│ 五 │100年9月│新竹市東區│被告徒手│許淑治所│刑法第32│同上    │
│    │8日下午5│建國公園內│竊取許淑│有之皮包│0條第1項│        │
│    │時30分許│          │治置放在│1 只（內│之竊盜罪│        │
│    │        │          │公園椅子│有行動電│        │        │
│    │        │          │上之黑白│話機1 支│        │        │
│    │        │          │格狀圖樣│、萬泰銀│        │        │
│    │        │          │之皮包1 │行存摺 1│        │        │
│    │        │          │只      │本及現金│        │        │
│    │        │          │        │3,317 元│        │        │
│    │        │          │        │）      │        │        │
└──┴────┴─────┴────┴────┴────┴────┘